【裁判字號】    90,台上,2174
【裁判日期】    900412
【裁判案由】    違反毒品危害防制條例
【裁判全文】
最高法院刑事判決                                九十年度台上字第二一七四號
    上訴人  台灣高等法院台中分院檢察署檢察官
    被  告  甲○○
右上訴人因被告違反毒品危害防制條例案件，不服台灣高等法院台中分院中華民國八
十八年一月十二日第二審判決（八十七年度上訴字第一八八○號，起訴案號：台灣台
中地方法院檢察署八十六年度偵字第一八二三八、二一一四四、二一三六六號，八十
六年度偵緝字第三○九號），提起上訴，本院判決如左：
    主  文
原判決關於連續非法販賣化學合成麻醉藥品部分撤銷，發回台灣高等法院台中分院。
    理  由
本件原判決引用第一審判決所載，認定被告甲○○基於意圖營利之概括犯意，自民國
八十五年五月間起至八十六年八月二十二日上午十一時止，陸續在台中縣沙鹿鎮○○
路安樂巷五號住處或住處附近之保生大帝廟，以每小包新台幣（下同）一千元至二千
元不等之價格，販賣安非他命予蔡建村、蔡勝忠多次，供其等吸用等情，因而維持第
一審論處被告連續非法販賣化學合成麻醉藥品罪刑，駁回被告在第二審之上訴（另關
於盜用他人電信設備通信部分，經第一審判處罪刑後，被告不服，提起上訴，業經原
審駁回上訴，而告確定），固非無見。
惟查：(一)本件第一審法院於八十七年四月三十日判決後，毒品危害防制條例業經總統
於八十七年五月二十日公布施行，將安非他命列為該條例所管制之第二級毒品。而販
賣第二級毒品，該條例第四條第二項則定有處罰明文。乃原審於八十八年一月十二日
判決時，疏未依刑法第二條第一項之規定，為新舊法之比較適用，逕維持第一審依舊
法之規定所為之科刑判決，難謂無判決不適用法則之違法。(二)次按，有罪之判決書，
應記載犯罪之事實，諸凡有關犯罪之時間、地點、方法、態樣，以及其他與適用法律
有關之事項，均應為詳實之記載，始足為適用法律之依據。卷查證人蔡建村於警訊及
偵查中證稱：「警方人員查獲安非他命○‧五公克，是我於八十六年八月十一日晚上
九時許，在甲○○沙鹿鎮○○路安樂巷五號住處內，向甲○○本人以二千元購買」、
「我因為向甲○○購買安非他命次數太多，我無法計算，我每次均向甲○○購買安非
他命一小包二千元，我均是到甲○○沙鹿鎮○○路安樂巷五號住處向其購買」（見偵
字第二一一四四號偵查卷第八頁正面、反面），於偵查中復供稱：「（問：安非他命
何來﹖）向甲○○買的，過年就開始向他買，三、四天買一次，一次買二千元，都到
他家向他買的，最後一次八月十一日向他買」等語（見同上偵查卷第二十七頁反面）
。蔡勝忠在警訊中則供稱：「（問：你所吸食之安非他命來源為何﹖）我所吸食之安
非他命是向甲○○綽號興仔的男子購買」、「（你向甲○○購買安非他命幾次﹖價格
多少﹖）我已經忘記次數，因為我於八十五年五月初開始吸食安非他命時就向甲○○
購買每次安非他命一包壹仟元」、「（問：你最近於何時何地向甲○○購買安非他命
﹖）我最近於八十六年八月二十二日二十三時許，在沙鹿鎮西勢里安樂巷的保生大帝
廟前向甲○○購買安非他命一包一千元」（見偵字第一八二三八號卷第七頁），苟蔡
建村、蔡勝忠上開證詞屬實，則被告似係自八十五年五月初起，至八十六年八月二十
二日二十三時止，以每次一千元之價格，販賣安非他命予蔡勝忠，另自八十六年過年
時起，至八十六年八月十一日晚上九時止，以每次二千元之價格，販賣安非他命予蔡
建村，約每三、四天賣一次。乃第一審判決事實欄僅簡略記載被告自八十五年五月間
起至八十六年八月二十二日上午（按似為下午之誤）十一時止，陸續在台中縣沙鹿鎮
○○路安樂巷五號住處或住處附近之保生大帝廟，以每小包一千元至二千元不等之價
格，販賣安非他命予蔡建村、蔡勝忠吸用等情，而未為詳實之記載，原判決予以引用
，已難為合。且原判決引用第一審判決事實所載，認定被告犯罪時間迄八十六年八月
二十二日上午十一時止，犯罪地點之一為其住處附近之保生大帝廟，惟第一審判決理
由及原判決理由，均未說明此項認定之依據，亦嫌理由不備。檢察官上訴意旨，執以
指摘原判決關於連續非法販賣化學合成麻醉藥品部分違法，非無理由，應認此部分有
撤銷發回更審原因。
據上論結，應依刑事訴訟法第三百九十七條、第四百零一條，判決如主文。
中      華      民      國     九十     年      四      月     十二     日
                              最高法院刑事第十庭
                                  審判長法官  莊  登  照
                                        法官  洪  明  輝
                                        法官  蔡  清  遊
                                        法官  黃  一  鑫
                                        法官  林  秀  夫
      右正本證明與原本無異
                                              書  記  官
中      華      民      國     九十     年      四      月     十九     日


司法院資訊處製作；財團法人民間司法改革基金會備份。
